【裁判字號】    92,台上,5083
【裁判日期】    920918
【裁判案由】    違反槍砲彈藥刀械管制條例
【裁判全文】
最高法院刑事判決                              九十二年度台上字第五○八三號
    上  訴  人  甲○○
右上訴人因違反槍砲彈藥刀械管制條例案件，不服台灣高等法院台南分院中華民國九
十年三月二十八日第二審更審判決（九十年度上更(一)字第一○三號，起訴案號：台灣
雲林地方法院檢察署八十七年度偵字第三○九三號），提起上訴，本院判決如左：
    主  文
原判決撤銷，發回台灣高等法院台南分院。
    理  由
本件原判決認定：上訴人甲○○曾於民國八十一年間，因違反肅清煙毒條例、槍砲彈
藥刀械管制條例等罪，經原審法院分別判處有期徒刑三年、一年六月，應執行有期徒
刑四年三月，於八十三年八月四日假釋出獄，至八十五年七月六日假釋期滿以已執行
論。又於八十七年一月間，在台南市某處，以新台幣三千元向綽號「阿猴」者購買可
發射金屬具有殺傷力之玩具長槍一支及作為該槍發射動力之二氧化碳鋼瓶二個，未經
許可持有之。嗣於八十七年六月二十六日晚上十一時三十分許，持該長槍在雲林縣莿
桐鄉四合村之田間射擊斑鳩時為警查獲，並扣得上開長槍一支、二氧化碳鋼瓶二個等
情。因而撤銷第一審判決，改判論處上訴人未經許可，持有可發射金屬具有殺傷力之
玩具長槍（累犯）罪刑，固非無見。
惟查：(一)證據雖已調查而其內容尚未明瞭者，即與未經調查無異，如遽行判決，仍屬
應於審判期日調查之證據而未予調查。依槍砲彈藥刀械管制條例第四條第一項第一款
規定，所稱槍砲：「指火砲、肩射武器、機關槍、衝鋒槍、卡柄槍、自動步槍、普通
步槍、馬槍、手槍、鋼筆槍、瓦斯槍、麻醉槍、獵槍、空氣槍、魚槍、改造模型槍及
其他可發射金屬或子彈具有殺傷力之各式槍砲」而言。而未經許可持有上開槍砲者，
於該條例第七條至第十一條分別定有處罰明文，從而其非法持有槍砲之行為，必不合
於列舉之特別規定者，始能依補充規定之「其他可發射金屬或子彈具有殺傷力之各式
槍砲」處罰。原判決認定，上訴人未經許可而持有之槍枝係以二氧化碳為發射動力；
上訴人亦供稱，該槍枝為「鋼製紅外線『瓦斯槍』」（見警卷第一頁背面）；內政部
警政署刑事警察局之鑑驗通知書，亦記載「送鑑『瓦斯槍』一支，認係市售玩具長槍
，以裝填之小型二氧化碳鋼瓶內之氣體為發射動力」（見偵查卷第十四頁）。而未經
許可，持有瓦斯槍者，於槍砲彈藥刀械管制條例第八條第四項已定有處罰明文。但上
訴人非法持有之扣案槍枝，究為特別規定之「瓦斯槍」？或為補充規定之「其他可發
射金屬或子彈具有殺傷力之各式槍砲」？原審未向主管機關查明，即逕依補充規定處
罰，自嫌速斷。(二)原判決依據內政部警政署刑事警察局之鑑定結果，認為扣案之槍枝
可發射金屬，具有殺傷力（見原判決第二面第八至十二行）。惟該鑑驗通知書係記載
：「經實際試射，其動能詳如隨附之『槍彈測試紀錄表』」；而所檢附之「槍彈測試
紀錄表」亦僅記載其測試結果，單位面積動能每平方公分為三二‧一三焦耳，至於「
送鑑槍枝是否具殺傷力，鑑定單位不予認定，僅提供上述實驗數據，供司法機關偵審
之參考」（見偵查卷第十四至十五頁）。依上開內容顯示，內政部警政署刑事警察局
並未直接認定該槍枝具有殺傷力；亦即上開實驗數據，是否已達於具有殺傷力之標準
，尚待法院之判斷。乃原判決並未具體說明，其憑以認定該槍枝已達於具有殺傷力標
準之理由，即逕謂該槍枝具有殺傷力，亦嫌速斷。以上或為上訴意旨指摘所及，或為
本院得依職權調查之事項，應認原判決仍有撤銷發回更審之原因。
據上論結，應依刑事訴訟法第三百九十七條、第四百零一條，判決如主文。
中      華      民      國    九十二    年      九      月     十八     日
                              最高法院刑事第十一庭
                                  審判長法官  呂  潮  澤
                                        法官  白  文  漳
                                        法官  陳  世  雄
                                        法官  孫  增  同
                                        法官  林  開  任
      右正本證明與原本無異
                                              書  記  官
中      華      民      國    九十二    年      九      月    二十三    日


司法院資訊處製作；財團法人民間司法改革基金會備份。
